臺灣臺北地方法院刑事判決　　　　　　　100年度訴字第445號
公　訴　人　臺灣臺北地方法院檢察署檢察官
被　　　告　項韋豪
上列被告因公共危險等案件，經檢察官提起公訴（100年度偵字
第6150號），本院判決如下：
    主  文
項韋豪駕駛動力交通工具肇事，致人受傷而逃逸，累犯，處有期
徒刑伍月，如易科罰金，以新臺幣壹仟元折算壹日。
被訴毀損、傷害罪部分均公訴不受理。
    事  實
一、項韋豪前因詐欺案件，經臺灣臺中地方法院以99年度中簡字
    第683號判決判處有期徒刑3月確定，於民國99年8月17日易
    科罰金執行完畢。仍不知悔改，竟於同年12月19日21時22分
    許，駕駛車號8R-6923號自小客車，沿臺北市萬華區○○○
    路由北往南方向行駛，行經臺北市萬華區○○○路與桂林路
    口迴轉時，因疏於注意，致車頭撞及沿臺北市萬華區○○○
    路由南往北方向行駛由謝育盛所駕駛後座搭載鄭麗卿之車號
    581-GEX號重機車。項韋豪肇事後，因見謝育盛欲報警處理
    ，急於離開現場，故將車輛倒車，並將方向盤左打前行，然
    其右前車頭又不慎撞及謝育盛機車之後方，致該重機車之後
    排板上段、下段、後排板支架、右後避震器、空濾外蓋、引
    擎大吊架等損壞，且致使後座之鄭麗卿因大力撞擊而摔落在
    地，並受有背挫傷之傷害（項韋豪被訴毀損、傷害部分業經
    謝育盛、鄭麗卿撤回告訴，詳後述）。詎項韋豪明知其駕駛
    動力交通工具不慎肇事致人受傷，不得任意逃逸離去，然未
    對鄭麗卿採取救護或其他必要措施，竟基於肇事逃逸之犯意
    ，即逕自駕駛該自小客車乘隙逃離現場。嗣經謝育盛報警處
    理，始經警方循線查知上情。
二、案經謝育盛、鄭麗卿訴由臺北市政府警察局萬華分局報告
    臺灣臺北地方法院檢察署檢察官偵查起訴。
    理  由
壹、有罪部分：
一、證據能力
    按被告以外之人於審判外之言詞或書面陳述，除法律有規定
    者外，不得作為證據；又被告以外之人於審判外之陳述，雖
    不符合同法第159條之1至第159條之4之規定，但經當事人於
    審判程序同意作為證據，法院審酌該言詞陳述或書面陳述作
    成時之情況，認為適當者，亦得為證據。當事人、代理人或
    辯護人於法院調查證據時，知有第159條第1項不得為證據之
    情形，而未於言詞辯論終結前聲明異議者，視為有前項之同
    意。刑事訴訟法第159條第1項及第159條之5分別定有明文。
    本案當事人就下述證據方法之證據能力，於言詞辯論終結前
    均同意作為證據，而經本院審酌各該證據方法之作成時，並
    無其他不法之情狀，均適宜為本案之證據，依刑事訴訟法第
    159條之5之規定，有證據能力。
二、訊據被告項韋豪對於上開肇事逃逸之犯罪事實，於偵查中及
    本院審理時均坦承不諱，且被告駕車迴轉時先不慎撞及告訴
    人謝育盛之機車，嗣欲離開現場時，右前車頭又撞及謝育盛
    機車後方，致後座之告訴人鄭麗卿跌落地面受傷，繼而因畏
    罪而駕車逃逸離去之事實，業經證人即告訴人被害人謝育盛
    於警詢、偵查中；鄭麗卿於警詢、偵查中及本院審理時證述
    明確（見100年度偵字第6150號偵查卷第6至9頁背面、第44
    至45頁），且有道路交通事故現場圖、談話紀錄表、道路交
    通事故調查報告表(一)、(二)、肇事逃逸追查表、現場照片、馬
    偕紀念醫院診斷證明書在卷可稽（見前揭偵查卷第14至24頁
    、第27至29頁），足徵被告之自白與事實相符，其犯罪事實
    之事證已臻明確，應依法論科。
  (二)公訴人雖認為被告迴轉撞及謝育盛之機車，見謝育盛欲報警
    處理，乃基於不確定之傷害犯意，駕車自後撞擊謝育盛之機
    車，並於肇事後逃逸。惟依證人鄭麗卿於本院審理時證稱：
    當天我是給我兒子謝育盛搭載，到路口的時候，就被被告撞
    到，當時被告是從桂林路的匝道下來，當時是紅燈，他就撞
    到我們機車的機車的車側，我兒子鳴喇叭，有叫被告下車，
    但是被告沒有下車，我女兒就擋在被告的車輛後面不讓被告
    倒車，但是被告還是倒車後往前開，後來又繼續撞我們的後
    面，連車牌都掉落下來，因為第二次撞的時候更大力，我兒
    子的機車很高，我就從機車上跌下來，造成我的腰椎受傷，
    後來我兒子有叫他停車，我兒子有要他下車，這一次他有下
    車，後來我兒子問他要如何處理，被告嚇一跳之後他又上車
    開走跑走了等語（見本院卷第41至42頁）；及被告於本院審
    理時供稱：第一次是右前車頭碰撞到機車的，當時他們是有
    要我下車，當時我沒有要下車，後來我又倒車往前開。第二
    次的部份，是我的車輛的車頭正前方撞到他們機車的車尾，
    是因為我當時害怕，我要離開的時候有先後退，方向盤往左
    打，右前方去撞到機車，我當時是想要離開才去撞告訴人他
    們的機車，是不小心的，不是故意的，後來他們又要我下車
    ，我就有下車了，後來我又上車把車輛開走了等語（見本院
    卷第42頁），暨經本院詢問後，被告供稱：（你第二次撞到
    告訴人機車的時候，到底是不小心的還是想說縱使撞到也沒
    有關係？）我是不小心的、（當時你的車頭距離告訴人的機
    車是否是很近？）是的、（這麼近的情況下是否有可能第二
    次去撞到告訴人的機車呢？）是的、（如果有可能去撞到告
    訴人的機車為什麼還要往前開？）當時會害怕、（第二次碰
    撞之前，是不是覺得就算會撞到機車，你都會想要開車離開
    ？）不是、（為什麼會撞到告訴人的機車？）不小心（見本
    院卷第43頁背面至第44頁）等語，堪認被告迴轉不慎撞及告
    訴人謝育盛之機車後，因急欲離開現場，故將車輛倒車，並
    將方向盤左打前行，因而右前車頭又不慎撞及告訴人謝育盛
    之機車，尚難認被告第二次碰撞係基於不確定之傷害故意而
    為。況被告苟能預見其第二次肇事之行為將導致鄭麗卿受傷
    之發生，何以會於碰撞後仍下車查看。顯見其第二次碰撞係
    因駕駛動力交通工具之過失而肇事，致鄭麗卿受傷後，旋即
    駕車逸去。
三、核被告所為，係犯刑法第185條之4之駕駛動力交通工具肇事
    ，致人受傷而逃逸罪。被告前有如犯罪事實欄所載之論罪科
    刑及執行完畢之紀錄，此有臺灣高等法院被告前案紀錄表1
    份在卷可按，其受有期徒刑執行完畢，於5年以內故意再犯
    有期徒刑以上之罪，為累犯，應依刑法第47條第1項規定，
    加重其刑。本院斟酌被告雖於肇事後逃逸，惟被害人之傷勢
    尚屬輕微，並未因被告肇事逃逸或未即時給予救護而使傷害
    擴大，且被告於本院審理中與告訴人達成和解，告訴人並已
    撤回過失傷害告訴，有刑事撤回告訴狀及本院公務電話紀錄
    在卷可考；而刑法第185條之4之肇事逃逸罪，其法定刑為6
    月以上、5年以下，依被告行為情節、所侵害法益之程度，
    本院認縱予宣告法定最低刑度即有期徒刑6月，猶嫌過重，
    爰依刑法第59條規定，就其所犯之肇事逃逸罪酌量減輕其刑
    ，並依法先加後減之。審酌被告駕駛自用小客車碰撞告訴人
    而肇事，惟未停車處理之肇事逃逸情節，被告前有前科，有
    前揭被告前案紀錄表在卷可考，其素行非佳，惟犯罪後業已
    坦承犯行、態度良好等一切情狀，量處如主文所示之刑，並
    諭知易科罰金之折算標準。
貳、公訴不受理部分：
一、公訴意旨略以：被告項韋豪於99年12月19日21時22分許，駕
    駛車號8R-6923號自小客車，沿臺北市萬華區○○○路由北
    往南方向行駛，行經臺北市萬華區○○○路與桂林路口時，
    本應注意迴車前，依規定暫停，顯示左轉燈光，且應注意來
    往車輛，而依當時情形，並無不能注意之情事，竟疏於注意
    ，擅自迴轉，撞及沿臺北市萬華區○○○路由南往北方向行
    駛之謝育盛所駕駛車號581-GEX號重機車，謝育盛下車欲報
    警處理時，項韋豪竟基於毀損及傷害人身體之不確定犯意，
    駕駛上開自小客車向前行駛，撞及該重機車之後方，毀損該
    重機車之後排板上段、下段、後排板支架、右後避震器、空
    濾外蓋、引擎大吊架等，足以生損害於謝育盛；且致使乘坐
    在該重機車後座之鄭麗卿跌到在地，而受有背挫傷之傷害。
    因認被告涉犯刑法第354條之毀損罪及同法第277條第1項之
    傷害罪等語。
二、按告訴乃論之罪，告訴人於第一審辯論終結前，得撤回其告
    訴；又告訴經撤回者，應諭知不受理之判決，刑事訴訟法第
    238條第1項、第303條第3款分別定有明文。
三、經查檢察官認被告係犯刑法第354條之毀損罪及同法第277條
    第1項傷害罪嫌，依同法第287條前段、第357條之規定，須
    告訴乃論。茲據告訴人謝育盛、鄭麗卿於100年6月16日具狀
    撤回告訴，此有刑事撤回告訴狀1紙在卷可稽，依照上開說
    明，應就公訴意旨所指毀損及傷害罪部分，為公訴不受理之
    諭知。
據上論斷，應依刑事訴訟法第299條第1項前段、第303條第3款，
刑法第185條之4、第47條第1項、第59條、第41條第1項前段，判
決如主文。
本案經檢察官郭郁到庭執行職務。
中    華    民    國   100    年    8     月    19    日
                  刑事第七庭    審判長法  官  林庚棟
                                      法  官  林勇如
                                      法  官  章曉文
以上正本證明與原本無異。
如不服本判決應於收受送達後10日內向本院提出上訴書狀，並應
敘述具體理由；其未敘述上訴理由者，應於上訴期間屆滿後20日
內向本院補提理由書（均須按他造當事人之人數附繕）「切勿逕
送上級法院」。
                                      書記官  林義盛
中    華    民    國   100    年    8     月    19    日
附錄本案論罪法條
中華民國刑法第185條之4
駕駛動力交通工具肇事，致人死傷而逃逸者，處6月以上5年以下
有期徒刑。